臺灣高等法院臺中分院刑事判決　94年度上重訴字第13號
上　訴　人　臺灣彰化地方法院檢察署檢察官
上　訴　人
即　被　告　戊○○
選任辯護人　張居德　律師
選任辯護人　楊雯齡　律師
上　訴　人
即　被　告　丁○○
選任辯護人　王德凱　律師
選任辯護人　張慶宗　律師
選任辯護人　張志新　律師
上　訴　人
即　被　告　丙○○
指定辯護人　張欽昌　律師
上列上訴人因毒品危害防制條例案件，不服臺灣彰化地方法院93
年度訴字第1656號中華民國第一審判決（起訴案號：臺灣彰化地
方法院檢察署93年度偵字第七六三三、八八○二、七五五四、八
七二七、八一六三、八七三○號），提起上訴，本院判決如下：
    主　　  文
原判決關於被告戊○○、丙○○、丁○○共同連續販賣第一級毒
品部分撤銷。
戊○○共同連續販賣第一級毒品，累犯，處無期徒刑，褫奪公權
終身。扣案之第一級毒品海洛因伍拾伍包（不含包裝袋，合計淨
重拾貳點零貳公克）沒收銷燬之；扣案之塑膠袋伍十伍個及未
扣案之門號0000000000號、0000000000號
、0000000000號行動電話各壹支暨販賣第一級毒品海
洛因所得財物新臺幣貳拾柒萬肆仟元均沒收，00000000
00號、0000000000號、0000000000號行
動電話各壹支及新臺幣貳拾柒萬肆仟元，如全部或一部不能沒收
時，以其財產抵償之。
丙○○共同連續販賣第一級毒品，處無期徒刑，褫奪公權終身。
扣案之第一級毒品海洛因伍拾伍包（不含包裝袋，合計淨重拾
貳點零貳公克）沒收銷燬之；扣案之塑膠袋伍十伍個及未扣案之
門號為0000000000號、0000000000號、0
000000000號行動電話各壹支暨販賣第一級毒品海洛因
所得財物新臺幣壹拾陸萬壹仟元均沒收，0000000000
號、0000000000號、0000000000號行動電
話各壹支及新臺幣壹拾陸萬壹仟元，如全部或一部不能沒收時，
以其財產抵償之。
丁○○共同連續販賣第一級毒品，處無期徒刑，褫奪公權終身。
扣案之第一級毒品海洛因伍拾伍包（不含包裝袋，合計淨重拾
貳點零貳公克）沒收銷燬之；扣案之塑膠袋伍十伍個及未扣案之
門號為0000000000號、0000000000號、0
000000000號行動電話各壹支暨販賣第一級毒品海洛因
所得財物新臺幣玖萬壹仟元均沒收，0000000000號、
0000000000號、0000000000號行動電話各
壹支及新臺幣玖萬壹仟元，如全部或一部不能沒收時，以其財產
抵償之。
其餘部分上訴駁回。
    事　　  實
一、戊○○（綽號「阿豐」）前因犯竊盜案件，經台灣彰化地方
    法院判處有期徒刑一年，並經本院駁回上訴而確定，甫於民
    國（下同）九十年五月十五日執行完畢。(一)詎戊○○仍不思
    正業，明知海洛因業經主管機關公告列為第一級毒品，禁止
    非法販賣、轉讓、持有，竟基於販賣第一級毒品海洛因營利
    之概括犯意，自九十二年五月間某日起，先向不詳姓名年籍
    綽號「阿明」之成年男子購入第一級毒品海洛因後，即以門
    號0000000000號之行動電話作為販毒之聯絡電話
    ，自販入後起迄九十三年一月間某日止，連續販賣第一級毒
    品海洛因予林佳宏、乙○○及甲○○○○（年籍詳卷），販
    賣情形如下：經林佳宏以門號為0000000000號
    行動電話，撥打上開戊○○所使用之門號為0000000
    000號行動電話，向戊○○聯絡購買毒品海洛因事宜後，
    戊○○即在彰化縣二林鎮○○路金翁遊藝場等地，以每次新
    臺幣（下同）一千元之價格，連續販賣第一級毒品海洛因予
    林佳宏約十次；經乙○○以00－0000000號電話
    或公共電話，撥打上開0000000000號行動電話號
    碼，與戊○○聯絡購買毒品海洛因事宜後，戊○○即在彰化
    縣二林鎮○○路金翁遊藝場等地，以每次一千元之價格，連
    續販賣第一級毒品海洛因予乙○○約三次；經甲○○○○
    以門號為0000000000、0000000000、
    0000000000、0000000000號等行動電
    話或公共電話，撥打上開0000000000號行動電話
    號碼，與戊○○聯絡購買毒品海洛因事宜後，戊○○即在彰
    化縣竹塘鄉○○路保安巷九十一號、同縣二林鎮○○路金翁
    遊藝場、同縣大城鄉第三公墓內涼亭、同縣大城鄉○○○段
    三四八號空屋、同縣芳苑鄉○○村○○段一五六號、同縣芳
    苑鄉新街村海岸旁工寮廢棄魚塭空屋等地，以每次一千元不
    等之價格，連續販賣第一級毒品海洛因予甲○○○○約一百
    次。(二)其後，戊○○因知悉丙○○（綽號「阿模」）有施用
    毒品之惡習，復承上販賣第一級毒品海洛因營利之犯意，以
    每次販賣毒品可抽成二百元為條件，慫恿丙○○加入販毒之
    行列，而丙○○亦明知海洛因業經主管機關公告列為第一級
    毒品，禁止非法販賣、轉讓、持有，竟與戊○○共同基於販
    賣第一級毒品海洛因營利之概括犯意聯絡，自九十三年一月
    間某日起，亦以上開0000000000號及00000
    00000號（九十三年三月十四日開始使用）行動電話及
    丙○○所有門號為0000000000號之行動電話作為
    販毒之聯絡電話，在彰化縣二林鎮鄰近地區，多次販賣第一
    級毒品海洛因予林佳宏、乙○○、甲○○○○等人。渠等販
    毒方式係由戊○○向不詳姓名年籍綽號「阿明」之成年男子
    購入第一級毒品海洛因後，在彰化縣海邊空屋等地，將海洛
    因加以分裝，俟欲購買毒品者以上開三支行動電話與戊○○
    、丙○○聯繫購買毒品之種類、數量及交易地點後，由戊○○親自或交由丙○○負責前往送貨取款，而丙○○送貨取款
    後即將款項交予戊○○，並可從中抽取二百元作為報酬。渠
    等即以此方式，共同於九十三年一月間某日起迄同年三、四
    月間某日止連續販賣第一級毒品海洛因予林佳宏、乙○○及
    甲○○○○施用，販賣情形如下：經林佳宏以門號為00
    00000000號行動電話，撥打上開丙○○等人所使用
    之行動電話，向丙○○等人聯絡購買毒品海洛因事宜後，即
    由丙○○出面，在彰化縣二林鎮○○路金翁遊藝場等地，以
    每次一千元之價格，連續販賣第一級毒品海洛因予林佳宏約
    十次；經乙○○以前揭家用00－0000000號電話
    或公共電話，撥打上開丙○○等人所使用之行動電話，向丙○○等人聯絡購買毒品海洛因事宜後，即由丙○○出面，在
    彰化縣二林鎮○○路金翁遊藝場等地，以每次一千元之價格
    ，連續販賣第一級毒品海洛因予乙○○約十次；經甲○○○○以前揭門號為0000000000號等行動電話或公
    共電話，撥打上開丙○○等人所使用之行動電話，向丙○○
    等人聯絡購買毒品海洛因事宜後，即由丙○○出面，在彰化
    縣竹塘鄉○○路保安巷九十一號、同縣二林鎮○○路金翁遊
    藝場、同縣大城鄉第三公墓內涼亭、同縣大城鄉○○○段三
    四八號空屋、同縣芳苑鄉○○村○○段一五六號、同縣芳苑
    鄉新街村海岸旁工寮廢棄魚塭空屋等地，以每次一千元不等
    之價格，連續販賣第一級毒品海洛因予甲○○○○約五十次
    。(三)嗣戊○○又知悉丁○○（綽號「晚班」）有施用毒品之
    惡習（戊○○、丙○○、丁○○施用毒品部分，均由檢察官
    另案偵辦），復承前揭販賣第一級毒品海洛因營利之犯意，
    以每次販賣毒品可抽成二百元為條件，慫恿丁○○加入販毒
    之行列，而丁○○亦明知海洛因業經主管機關公告列為第一
    級毒品，禁止非法販賣、轉讓、持有，竟與戊○○、丙○○
    共同基於販賣第一級毒品海洛因營利之概括犯意聯絡，自九
    十三年三、四月間某日起至同年八月間某日止，亦以上開二
    支行動電話及丙○○所有門號為0000000000號之
    行動電話作為販毒之聯絡電話，在彰化縣二林鎮鄰近地區，
    多次販賣第一級毒品海洛因予林佳宏、洪孟哲、乙○○、黃
    瑞琪、甲○○○○等人，渠等販毒方式仍係由戊○○向不詳
    姓名年籍綽號「阿明」之成年男子購入第一級毒品海洛因後
    ，在彰化縣海邊空屋等地，將海洛因加以分裝，俟欲購買毒
    品者以上開三支行動電話與戊○○、丙○○、丁○○聯繫購
    買毒品之種類、數量及交易地點後，由丙○○、丁○○二人
    負責前往送貨取款，而丙○○、丁○○送貨取款後即將款項
    交予戊○○，丙○○、丁○○可從中抽取二百元作為報酬，
    渠等即以此方式，共同連續販賣第一級毒品海洛因予林佳宏
    、洪孟哲、乙○○、黃瑞琪、甲○○○○等人施用（林佳宏
    等人施用毒品部分，均由檢察官另案偵辦），其販賣情形如
    下：經林佳宏以門號為0000000000號行動電話
    ，撥打上開丁○○等人所使用之行動電話號碼，向丁○○等
    人聯絡購買毒品海洛因事宜後，即由丁○○出面，在彰化縣
    二林鎮○○路金翁遊藝場等地，以每次一千元之價格，連續
    販賣第一級毒品海洛因予林佳宏約十次；經洪孟哲以家用
    00－0000000號電話，撥打上開丁○○等人所使用
    之行動電話號碼，向丁○○等人聯絡購買毒品海洛因事宜後
    ，即由丁○○出面，在彰化縣二林鎮○○路金翁遊藝場等地
    ，以每次一千元之價格，連續販賣第一級毒品海洛因予洪孟
    哲約四次；經乙○○以前揭家用00－0000000號
    電話或公共電話，撥打上開丁○○等人所使用之行動電話號
    碼，向丁○○等人聯絡購買毒品海洛因事宜後，即由丁○○
    出面，在彰化縣二林鎮○○路金翁遊藝場等地，以每次一千
    元之價格，連續販賣第一級毒品海洛因予乙○○約七次；
    經黃瑞琪以門號為0000000000號行動電話，撥打
    上開丁○○等人所使用之行動電話號碼，向丁○○等人聯絡
    購買毒品海洛因事宜後，即由丁○○出面，在彰化縣二林鎮
    ○○路金翁遊藝場、同鎮○○路北海遊藝場、同鎮○○街橋
    頭前等地，以每次一千元不等之價格，連續販賣第一級毒品
    海洛因予黃瑞琪約二十次；經甲○○○○以前揭門號為0
    000000000號等行動電話或公共電話，撥打上開丁○○等人所使用之行動電話號碼，向丁○○等人聯絡購買毒
    品海洛因事宜後，即由丁○○出面，在彰化縣竹塘鄉○○路
    保安巷九十一號、同縣二林鎮○○路金翁遊藝場、同縣大城
    鄉第三公墓內涼亭、同縣大城鄉○○○段三四八號空屋、同
    縣芳苑鄉○○村○○段一五六號、同縣芳苑鄉新街村海岸旁
    工寮廢棄魚塭空屋等地，以每次一千元不等之價格，連續販
    賣第一級毒品海洛因予甲○○○○約五十次（林佳宏等人施
    用毒品部分，均由檢察官另案偵辦）。而於九十三年三月六
    日上午九時五十分許，戊○○駕駛前開自小客車附載戴文勇
    （其冒「吳宏斌」名義應訊，所涉偽造文書等罪嫌，現另由
    臺灣雲林地方法院審理中）前往彰化縣溪湖鎮欲搭載友人江
    建沛，行經彰化縣溪湖鎮○○路一○一號前路旁，因彰化縣
    警察局溪湖分局警員許進坤接獲檢舉，得悉該車牌號碼Ｊ二
    ─九七五一號自小客車車上有人持有毒品，即駕駛巡邏車至
    上開車輛停放處，戊○○見巡邏車靠近，立刻將車子往前開
    動並示意尚未上車之江建沛快跑上車，旋經警員許進坤攔停
    盤查，因警員許進坤發覺該車輛左前車門手把處螺絲係鬆動
    狀，與一般車輛手把螺絲均鎖住者不同，且手把下方有把螺
    絲起子，深覺有異，乃將戊○○等人帶回彰化縣警察局溪湖
    分局（位於彰化縣溪湖鎮○○路○段二六二號），旋經戊○○同意後，對上開車輛進行搜索，果於開啟左前車門手把後
    ，查獲第一級毒品海洛因五十五包（合計淨重三二
    ．○二公克），另扣得具殺傷力之美國ＢＥＲＥＴＴＡ廠製
    九二Ｆ型口徑九ｍｍ制式半自動手槍一枝及具有殺傷力之口
    徑九ｍｍ制式子彈九顆（所涉違反槍砲彈藥刀械管制條例部
    分，另由本院審結）。
二、案經彰化縣警察局二林分局報請臺灣彰化地方法院檢察署檢
    察官偵查起訴。
    理　　  由
甲、有罪部分
一、訊據被告戊○○雖坦承Ｊ二─九七五一號自小客車為其交通
    工具，於九十三年三月六日在其自小客車查獲第一級毒品海
    洛因五十五包之事實，被告丙○○坦承門號為000000
    0000號行動電話係伊所有，且曾使用過門號為0000
    000000號、0000000000號之行動電話等情
    ，惟被告戊○○、丙○○、丁○○三人均矢口否認有販賣第
    一級毒品海洛因之犯行，被告戊○○辯稱：伊並未單獨或與
    丙○○、丁○○共同販賣毒品海洛因，未曾使用過門號為0
    000000000號、0000000000號之行動電
    話，且於九十三年三月六日上午九時五十分許為警查獲之毒
    品海洛因五十五包並非伊所有，是丙○○向伊借車使用，該
    毒品等物乃丙○○友人洪國仁所有云云；被告丙○○辯稱：
    伊並未與戊○○、丁○○販賣毒品海洛因，門號為0000
    000000號、0000000000號之行動電話伊後
    來交予丁○○使用，並不知丁○○作何使用，伊認識甲○○○○，但是沒有賣毒品給他，伊曾經騎過他的機車壞掉，是
    他挾怨報復云云；被告丁○○辯稱：伊並未販賣毒品海洛因
    ，且未曾使用過門號為0000000000號、0000
    000000號之行動電話，亦不認識林佳宏、洪孟哲、乙○○、黃瑞琪、甲○○○○等人，林佳宏等人說有向伊購買
    毒品不實在云云。另辯護人辯護意旨略以：(一)被告戊○○部
    分：本件公訴意旨認定被告戊○○有販賣毒品海洛因，無非
    是以證人林佳宏、黃瑞琪、洪孟哲及共同被告丁○○等人警
    詢、偵查供述證據作為基礎，然被告丁○○已在審理時否認
    其前於偵查中所為之陳述，而證人林佳宏之警訊筆錄並不具
    證據能力，且其先後所述不一，證人黃瑞琪已證述並不認識
    被告戊○○，係向綽號晚班之男子購買毒品，證人洪孟哲亦
    證述是向綽號晚班者購買毒品，甲○○○○前後證述不符，
    證人乙○○因與被告戊○○有嫌隙，所為證述不足採信，另
    共同被告丙○○、丁○○均否認有與被告戊○○共同販賣毒
    品之事實，且被告戊○○未曾使用過0000000000
    、0000000000、0000000000號行動電
    話，應諭知被告戊○○無罪之判決等語；(二)被告丁○○部分
    ：公訴意旨認被告丁○○有販賣毒品海洛因之犯行，無非依
    據證人林佳宏、洪孟哲、乙○○、黃瑞琪、甲○○○○之證
    述，而被告並不認識該等證人，證人等因自身均有涉及持有
    與施用毒品之犯行，依據毒品危害防制條例第十七條之規定
    ，證人應係為了減輕相關刑責，而指認被告等人有為本件販
    賣毒品犯行，渠等所為證詞是否實在顯值得懷疑，證人林佳
    宏警訊筆錄，乃按照事先完成筆錄照著唸，公訴人所採信之
    證人相關證詞是值得質疑的，況證人方○○除打工收入外，
    並無固定收入，何以有鉅額金錢向被告購買毒品，此外並無
    其他積極證據證明被告丁○○有販賣毒品之犯行，應諭知被
    告丁○○無罪之判決等語；(三)被告丙○○部分：本件丙○○
    自始至終均否認犯罪，而證人洪孟哲、黃瑞琪在警詢中並無
    證述被告丙○○有販賣毒品，證人林佳宏於警訊時陳稱毒品
    係向綽號晚班者購買，證人乙○○警訊及偵查中陳稱係向丁○○購買毒品，甲○○○○之警詢筆錄前後有很多出入，不
    得作為證據，於警訊及偵查中供稱係向丁○○購買毒品，且
    證人等自身有施用毒品，警方誘導指認被告販毒，程序有瑕
    疵，又通聯紀錄並無法證明是被告等人之通聯，應諭知被告
    丙○○無罪之判決等語。
二、(一)按被告以外之人於審判中有傳喚不到之情形者，其於檢察
    事務官、司法警察官或司法警察調查中所為之陳述，經證明
    具有可信之特別情況，且為證明犯罪事實之存否所必要者，
    得為證據，刑事訴訟法第一百五十九條之三定有明文。查證
    人乙○○經原審及本院傳喚均未到庭應訊，其於九十三年八
    月五日（第一、二次筆錄）及同年八月十六日警詢所作筆錄
    ，均經證人乙○○親閱認為無訛後始簽名捺印（見卷附警詢
    筆錄），證人即製作筆錄之警員許志文於原審法院審理時且
    到庭證述：伊製作證人筆錄內容，會先問證人了解整個狀況
    後予以製作筆錄，筆錄均依證人意思記錄等語，又證人乙○○於警詢中均先證述販賣毒品予伊之人係綽號「毛仔（應係
    「模仔」之音）」、「阿豐」及「晚班」之人，並提供販毒
    之人所使用之聯絡電話為0000000000號、000
    0000000號之行動電話，證人並非直接陳述係向被告
    戊○○、丙○○、丁○○購買毒品，係經由警員調閱資料照
    片供其指認，才得以確定販毒者為被告戊○○等人，顯非警
    員先特定涉案人員而要求證人予以指認，而證人乙○○該三
    次警詢筆錄並無不符、矛盾之處，且提供自己向販毒者所用
    之聯絡電話0000000000號，經查乃為證人乙○○
    之父林燕輝所有，並與前揭0000000000號、00
    00000000號之行動電話確有多次通聯紀錄，有卷附
    通聯調閱查詢單及通聯紀錄等件可佐，證人前揭警詢所為陳
    述具體明確，足認證人乙○○在警詢所為陳述之記憶、表達
    應屬無誤，顯具有可信之特別情況，且為證明本件犯罪事實
    存否所必要，自得為證據。(二)次按被告以外之人於司法警察
    調查中所為之陳述，與審判中不符時，其先前之陳述具有較
    可信之特別情況，且為證明犯罪事實存否所必要者，得為證
    據，刑事訴訟法第一百五十九條之二定有明文，本項規定之
    立法意旨，在顧及人證於審判中，因受其他外在因素之不當
    影響，致其在後之供述與先前在司法警察偵詢時之供述內容
    有所出入，並以先前之警詢供述具有特別可信之情形時，得
    基於該審判外供述證據（屬傳聞證據）之可信性及必要性，
    例外承認其具有證據能力，俾追求之刑事訴訟之真實發現目
    的。查證人林佳宏於九十三年五月十九日及同年十月四日之
    警詢筆錄，均經證人林佳宏親閱認為無訛後始簽名捺印（見
    卷附警詢筆錄），且證人林佳宏於原審法院審理時亦到庭證
    述：伊有一邊唸、一邊看筆錄等語，又證人即製作筆錄之警
    員許志文亦於原審法院審理時到庭證述：因為證人林佳宏、
    黃瑞琪二人涉嫌搶奪案七件，經前往林佳宏住處搜索時，有
    搜到毒品，而林佳宏坦承犯搶奪案，並表示因為沒有錢吸毒
    才會去搶，並提供其所購買毒品對象之聯絡電話，伊製作證
    人林佳宏筆錄內容，均依證人意思記錄等語，參以證人林佳
    宏於警詢中所證述販賣毒品予伊之人係為綽號「晚班」之人
    ，並經由綽號「阿豐」之人介紹下游即綽號「阿模」之人，
    再經由綽號「阿模」之人介紹綽號「晚班」之人，始知悉渠
    等聯絡販毒電話為0000000000號、000000
    0000號之行動電話，證人並非直接陳述係向被告戊○○
    、丙○○、丁○○購買毒品，係經由警員調閱資料照片供其
    指認，始得確定販毒者為被告等人，亦顯非警員先特定涉案
    人員而要求證人予以指認，況證人二次警詢筆錄並無不符、
    矛盾之處，又證人自行提供其聯絡販毒者所用之電話為00
    00000000號，經查確與前揭0000000000
    號、0000000000號之行動電話有多次通聯紀錄，
    有卷附通聯紀錄可參，證人前揭警詢所為陳述十分具體明確
    ，足認證人林佳宏在前揭警詢所為陳述之記憶、表達應屬無
    誤，顯具有較可信之特別情況，且證人林佳宏於九十三年間
    之前半年均無出國紀錄，其遲於九十三年七月二日始有出境
    紀錄（見卷附入出境查詢資料），而證人林佳宏所證述向被
    告戊○○等人購買毒品時間，係自九十三年一月間起至同年
    五月間止（查證人林佳宏於九十三年五月十九日為警查獲並
    製作筆錄），顯無原審辯護意旨所稱：證人林佳宏所述購買
    毒品時間其人在國外之情形，又該等警詢時所述並為證明本
    件犯罪事實存否所必要，亦得為認定犯罪事實之證據。
三、經查：(一)右揭事實，業據被告丁○○於九十三年十一月十日
    偵查中具結供稱：被告戊○○、丙○○在販賣毒品海洛因，
    伊有載送丙○○去交付毒品海洛因予施用者多次，戊○○曾
    將毒品海洛因及手機交予伊，要伊接手機電話去載送毒品，
    渠等用來聯絡販賣之電話為0000000000號及00
    00000000號二支電話，另施用者也有以門號為00
    00000000號行動電話聯絡丙○○關於購買毒品海洛
    因之事宜，其販賣方式係先將毒品海洛因分裝為一小包，再
    由戊○○將毒品海洛因交予丙○○去販賣，因丙○○常注射
    海洛因精神不佳，戊○○在遊藝場找到伊，並要伊載送毒品
    海洛因，因丙○○與伊係朋友關係，伊才載丙○○去送毒品
    海洛因，販賣毒品地點有在金翁遊藝場、彰化縣二林鎮等地
    區，事後戊○○也會給丙○○一、二千元當零用錢，有販賣
    毒品海洛因予林佳宏、乙○○、黃瑞琪等人等語明確。核與
    證人林佳宏、洪孟哲、乙○○、黃瑞琪、甲○○○○等人分
    別於原審法院審理時及警詢中所證述向被告戊○○等人購買
    毒品海洛因之情節相互吻合。證人林佳宏等人之證詞臚列如
    下：證人林佳宏於九十三年五月十九日警詢中證稱：伊有
    於九十三年四月間，以門號0000000000號行動電
    話，撥打被告丁○○（即綽號「晚班」者）所使用之000
    0000000號及0000000000號之行動電話，
    以每次每包一千元之價格，向丁○○購買毒品海洛因，並約
    在彰化縣二林鎮○○路金翁遊藝場等地交付毒品，而前後購
    買海洛因約十次等語，於同年十月四日警詢中亦證述：伊於
    九十三年一月間撥打0000000000號行動電話，向
    被告戊○○（即綽號「阿豐」者）購買海洛因約十餘次，其
    後戊○○則交待伊可以同樣電話聯絡被告丙○○（即綽號「
    阿模」者）購買海洛因，而自九十三年一月下旬伊即撥打上
    開電話向丙○○購買海洛因約十餘次，而自九十三年三月下
    旬改由被告丁○○（即綽號「晚班」者）接聽電話，伊向丁○○購買海洛因約三十餘次，伊每次均以一千元價格購買毒
    品海洛因一包等語；證人洪孟哲於原審法院審理時到庭結
    證稱：伊有向丁○○（即綽號「晚班」者）購買毒品海洛因
    ，而交付毒品海洛因時，戊○○（即綽號「阿豐」者）、丙○○（即綽號「阿模」者）也有一起來過，他們常常在一起
    ，戊○○是大哥，丙○○、丁○○是小弟，交貨之地點多在
    金翁遊藝場，交易次數不會超過十次，警訊筆錄所述購買次
    數約四、五次是正確的等語；證人乙○○於九十三年八月
    五日（第一、二次筆錄）及九十三年八月十六日警詢中證稱
    ：伊有自九十二年五、六月起，向戊○○購買毒品海洛因三
    次，其後並有向丙○○購買毒品海洛因約一、二十次，及向
    丁○○購買毒品海洛因約七、八次，交貨地點多在彰化縣二
    林鎮○○路金翁遊藝場等地，而每次所購之海洛因約一千元
    等語；證人黃瑞琪於原審法院審理時到庭結證稱：伊因與
    林佳宏缺錢購買毒品海洛因，才會去行搶，伊所施用之毒品
    海洛因係向丁○○（即綽號「晚班」者）所購買，購買毒品
    次數約二、三十次，地點多在彰化縣二林鎮金翁遊藝場、彰
    化縣二林鎮北海遊藝場及彰化縣二林鎮○○街橋頭前附近，
    每次價格為一千元，伊係撥打0000000000號及0
    000000000號之行動電話向丁○○購買毒品等語；
    證人即甲○○○○於原審法院審理時到庭結證稱：伊有向
    戊○○、丙○○、丁○○購買毒品海洛因，而從九十二年五
    月間開始到九十三年一月下旬止，係撥打00000000
    00號行動電話，聯絡戊○○購買毒品海洛因，地點是在彰
    化縣竹塘鄉○○路保安巷九十一號、彰化縣二林鎮○○路金
    翁遊藝場、蔡秋林服務處廢棄空屋、彰化縣大城鄉第三公墓
    涼亭、彰化縣芳苑鄉○○村○○段一五六號、彰化縣芳苑鄉
    ○街村海岸旁工寮廢棄魚塭空屋及彰化縣大城鄉○○○段三
    四八號空屋等地，次數超過一百次，九十三年一月下旬後戊○○說以後要買海洛因直接找丙○○接洽，地點都一樣，向
    丙○○聯絡購買毒品海洛因次數超過五十次，直到九十三年
    四月後，向丁○○聯絡購買毒品海洛因次數超過五十次，向
    丙○○、丁○○購買毒品之交貨地點多在金翁遊藝場，而丙○○、丁○○用以聯絡販毒之電話，尚有門號為00000
    00000號及0000000000號之行動電話，丙○○、丁○○他們手上毒品賣完之後，就會打電話給戊○○說
    賣完了，戊○○就會來收錢，再拿毒品來補貨，因為那時候
    伊有向丙○○買最後一包，人剛好在旁邊有看到等語。於本
    院證稱：伊剛開始吸毒的時候就跟被告他們買毒品，是國中
    畢業之後工作存下的錢及向伊母親拿的錢，應該有幾十萬元
    ，伊所說購買次數是大概次數，伊也有用公用電話打，伊有
    時候會隔一天，有時候每天買，也有隔幾天的，九十三年有
    時一天會買好幾次，丙○○、被告丁○○二人賣完沒貨的話
    會打電話給戊○○，戊○○會拿貨給他們二個，伊在警訊所
    述實在，警察並沒有要伊這樣講，在檢察署及地方法院所為
    指認、陳述亦實在，剛剛因為被告在場所以伊不敢講，戊○○介紹伊認識丙○○，丙○○又介紹伊認識丁○○，被告他
    們都輪流接電話，有一段時間換人，換的時間不記得了等語
    。(二)又被告戊○○、丙○○、丁○○所使用之門號為000
    0000000號、0000000000號、00000
    00000號之行動電話，與證人乙○○所使用之00－0
    000000號家用電話，證人甲○○○○所使用之門號為
    0000000000號等行動電話及公共電話，證人林佳
    宏所使用之門號為0000000000號行動電話，證人
    洪孟哲所使用之00－0000000號家用電話，證人黃
    瑞琪所使用之門號為0000000000號行動電話間，
    確有多次頻繁之通話紀錄，此有上開電話之使用者資料、雙
    向通聯紀錄及公共電話號碼查詢資料等件附卷可佐，益徵證
    人林佳宏、洪孟哲、乙○○、黃瑞琪、甲○○○○等人前揭
    所證述向被告戊○○、丙○○、丁○○等人購買毒品海洛因
    等詞屬實，堪以採信。(三)再被告戊○○於另案（即本院九十
    三年度訴字第八七○號刑事案件）之九十三年三月六日偵查
    中亦供承上開扣案之海洛因五十五包（合計淨重三二．○二
    公克）均為伊所有等語明確，而證人即查獲警員許進坤亦於
    該案台灣彰化地方法院審理時到庭證述：「那天剛好派出所
    有辦一個強盜案，派出所沒有人可以過去，有人報車號Ｊ二
    ─九七五一車內有人在吸食毒品，當時我開巡邏車過來，發
    現這部車，我車子靠近的時候，發現車子有慢慢的向前移動
    ，所以我就將車子騎到那輛車前面停著，我下車後，看到手
    受傷的江建沛在後面用跑的，意思是江建沛要趕快上車，我
    請他們下車盤查，請他們出示證件，裡面戊○○有身分證，
    另一個沒有帶證件，在見到這部車之前就有線報說戊○○持
    有槍枝，他們下車後我用目視的看了車內一下，然後問他們
    有無前科，他們說沒有，因為有人報案說有吸毒，所以打電
    話回去問，我發現那部車手把的地方有異樣，一般螺絲都是
    鎖著的，那輛車手把螺絲是鬆動的，手把下面有螺絲起子，
    我就對戊○○說我要看一下，起先他不肯，我跟他說為何螺
    絲有鬆動，下面有螺絲起子，那時候路旁有很多人，我跟他
    們說回派出所，如果確實裡面沒有東西，且螺絲起子在那裡
    ，打開一下沒關係，被告沒有辦法交代．．．後來他們同意
    ，我將車子開往警局，在開車的時候，就發現車門有東西撞
    擊的聲音，猜測一定有東西，我們要拆裡面的時候，在還沒
    有拆時，被告就說裡面有槍，我們就將螺絲打開，果真有扣
    案的槍、彈，還有放槍的中間有一包小提包，裡面有放五十
    五包海洛因．．．」等語屬實，並有查獲海洛因五十五包時
    之現場照片十三張及車籍作業系統查詢認可資料一件在卷可
    參，復有該第一級毒品海洛因五十五包扣案可資佐證，而該
    等扣案之白色粉末，經鑑定結果，確屬海洛因無訛（合計淨
    重三二‧○二公克），亦有法務部調查局調科壹字第一四○○○九九七一號鑑定通知書一件在卷可按。至卷附電話通聯
    紀錄與證人乙○○、甲○○○○等所述購買次數雖未盡相符
    ，此或因證人等聯絡購買毒品使用之電話並非固定，尚有以
    公用電話聯絡 (見卷附證人乙○○、方○○等之證述 )及購
    買時間長、次數頻繁所致，尚難以此即為有利被告等之認定
    。另證人林佳宏嗣後雖改稱其所施用之毒品海洛因係在台中
    某家滾石ＰＵＢ向某不詳姓名之人所購買，並非向被告丁○○等人所購買云云，惟查證人林佳宏與被告丁○○並不熟識
    ，亦無仇怨，於此重罪當無設詞誣陷之理，且證人林佳宏所
    使用之0000000000號行動電話，與被告丁○○等
    人所使用之門號0000000000號、0000000
    000號行動電話，確有符合證人林佳宏所述聯絡購買毒品
    時間之通聯紀錄，足見證人林佳宏於警詢中所證述向被告丁○○等人購買海洛因等情屬實，況證人林佳宏改稱係向不詳
    之人購買毒品，又無法提出證據供調查，顯係事後迴護被告
    等人之詞，亦不足採。又本件因被告戊○○等人嗣後堅不吐
    實及證人林佳宏於原審法院審理時對被告加以迴護，本證據
    裁判主義前提，有關此部分販售所得，僅得依證人林佳宏、
    洪孟哲、乙○○、黃瑞琪、甲○○○○等供證中可得確定之
    最少次數及金額，認定其犯罪所得，故此部分應以(1)被告戊○○部分（含單獨販賣，與丙○○共同販賣，及與丙○○、丁○○共同販賣）：販賣予林佳宏約三十次、每次一
    千元，販賣予洪孟哲約四次、每次一千元，販賣予乙○○約
    二十次、每次一千元，販賣予黃瑞琪約二十次、每次一千元
    ，販賣予甲○○○○約二百次、每次約一千元；(2)被告丙○○部分（含與戊○○共同販賣，及與戊○○、丁○○共
    同販賣）：販賣予林佳宏約二十次、每次一千元，販賣予洪
    孟哲約四次、每次約一千元，販賣予乙○○約十七次、每次
    一千元，販賣予黃瑞琪約二十次、每次一千元，販賣予甲○○○○約一百次、每次一千元；(3)被告丁○○部分（與戊○○、丙○○共同販賣）：販賣予林佳宏約十次、每次一千元
    ，販賣予洪孟哲約四次、每次一千元，販賣予乙○○約七次
    、每次一千元，販賣予黃瑞琪約二十次、每次一千元，販賣
    予甲○○○○約五十次、每次約一千元計算。(四)第一級毒品
    係違禁物，嚴禁交易，價格高，販賣之罪責極重，被告等與
    證人林佳宏等人間非至親好友，苟無利可圖，斷無甘冒重刑
    販售之理，被告等營利販賣之意圖至為炯然。綜上所述，本
    件事證已臻明確，被告戊○○、丁○○、丙○○所辯顯係脫
    卸之詞，咸不足採，被告等之犯行均堪認定。被告丁○○之
    選任辯護人聲請對被告丁○○測謊，本院認本件事證已明，
    且測謊鑑定常因受測者之身心狀況不同而異其結果，爰不再
    送鑑定。
四、核被告戊○○、丁○○、丙○○三人所為，均係犯毒品危害
    防制條例第四條第一項之販賣第一級毒品罪。被告等持有海
    洛因之低度行為，為販賣之高度行為所吸收，不另論科。被
    告三人間具有犯意聯絡及行為分擔，為共同正犯。又被告戊○○、丙○○、丁○○等先後多次販賣第一級毒品海洛因，
    所為時間緊接，犯構成要件相同之罪，顯係基於概括犯意反
    覆為之，為連續犯，依刑法第五十六條規定論以一罪。被告
    戊○○前因犯竊盜案件，經台灣彰化地方法院判處有期徒刑
    一年，上訴後經本院駁回上訴而確定，甫於九十年五月十五
    日執行完畢，有臺灣高等法院被告全國前案紀錄表在卷足參
    ，其受有期徒刑執行完畢後，五年內再犯本件有期徒刑以上
    之罪，為累犯，然因本件販賣第一級毒品之法定本刑為死刑
    或無期徒刑，依法不得加重，爰不遞加其刑。原審此部分予
    以論罪科刑固非無見，惟查裝海洛因之塑膠袋五十五個係被
    告等所有供販賣第一級毒品使用之物，原審判決未依毒品危
    害防制條例第十九條第一項之規定宣告沒收，尚有未洽，另
    0000000000號行動電話係九十三年三月十四日方
    開始使用，原審誤認自九十二年五月間起即使用，亦有未洽
    ，被告等上訴否認犯罪雖無理由，然原審此部分判決既有如
    上未當之處，應由本院將其撤銷改判，原審審酌被告戊○○
    、丙○○、丁○○均有前科紀錄，素行不佳（見卷附臺灣高
    等法院被告前案紀錄表），及渠等犯罪之動機、目的、手段
    、品行、智識程度，販賣第一級毒品，使人沉迷於毒癮，無
    法自拔，戕害施用者之身心，甚至引發各種暴力犯罪，對國
    家社會之傷害至深且鉅，暨本件犯罪次數與所得利益、犯罪
    後之態度等一切情狀，分別量處如主文第二至四項所示之刑
    ，並均依刑法第三十七條第一項規定宣告褫奪公權終身。扣
    案之第一級毒品海洛因五十五包（不含包裝袋，合計淨重三
    二．○二公克），係第一級毒品，依毒品危害防制條例第十
    八條第一項前段之規定宣告沒收銷燬之。扣案之塑膠袋五十
    五個係被告戊○○等所有供販賣本件毒品海洛因使用之物，
    未扣案之門號0000000000號、00000000
    00號、0000000000號行動電話各一支，為被告
    戊○○等人所有供渠等聯絡販賣本件毒品海洛因所用之物，
    另被告戊○○販賣毒品海洛因前後計約二百七十四次，每次
    約一千元，合計販賣毒品所得為二十七萬四千元；被告丙○○販賣毒品海洛因前後計約一百六十一次，每次約為一千元
    ，合計販賣毒品所得為十六萬一千元；被告丁○○共同販賣
    毒品海洛因前後計約九十一次，每次約為一千元，合計販賣
    毒品所得為九萬一千元，係被告等犯罪所得之財物，均依毒
    品危害防制條例第十九條第一項前段之規定沒收之，如全部
    或一部不能沒收時（塑膠袋五十五個除外），以其財產抵償
    之。至九十三年十月六日十五時許，在彰化縣二林鎮○○里
    ○○路四二五號空地，為警所查扣之第一級毒品海洛因一包
    （淨重○．○六公克），被告戊○○等人均否認係供犯本件
    販賣毒品海洛因所用之物，且該毒品數量非多，復查無確切
    證據證明係被告戊○○等人供販賣毒品海洛因所用之物，爰
    不併予宣告沒收。
五、公訴意旨另以：被告丁○○於九十三年一月間起至九十三年
    三、四月間某日前止，與戊○○、丙○○共同基於販賣第一
    級毒品海洛因之犯意聯絡，連續販賣第一級毒品與黃瑞琪、
    林佳宏、洪孟哲、乙○○、甲○○○○等人施用，因認被告
    此部分另犯毒品危害防制條例第四條第一項之罪嫌，按犯罪
    事實應依證據認定之，無證據不得認定犯罪事實，刑事訴訟
    法第一百五十四條第二項定有明文。訊據被告丁○○堅決否
    認犯此部分罪行，核與證人黃瑞琪、林佳宏、洪孟哲、乙○○、甲○○○○等人證述購買毒品海洛因之時間大致相符，
    此外且查無其他積極證據足認被告犯此部分罪行，因與右開
    判罪部分有連續犯之裁判上一罪之關係，爰不另為無罪之諭
    知，併予敘明。
乙、無罪部分
一、公訴意旨另以：被告戊○○基於販賣第二級毒品安非他命圖
    利之概括犯意聯絡，自九十二年五月間某日起，以行動電話
    號碼0000000000號、0000000000號行
    動電話作為販毒用之聯絡電話，並以其所有車號Ｊ二─九七
    五一號自小客車作為交通工具，在彰化縣二林鎮鄰近地區，
    以每包一千元左右之價格，多次販賣第二級毒品安非他命；
    被告戊○○並自九十三年一月間某日起，因知丙○○、丁○○均有施用毒品之惡習，而以每次販賣毒品可抽成二百元為
    條件，慫恿渠等加入販毒之行列。被告丙○○、丁○○即與
    戊○○共同基於販賣第二級毒品安非他命之概括犯意聯絡，
    以上開二支行動電話及丙○○所有門號為00000000
    00號之行動電話作為販毒之聯絡電話，並以上開戊○○所
    有自小客車及丙○○、丁○○所有機車作為交通工具，在彰
    化縣二林鎮鄰近地區，多次販賣第二級毒品安非他命。渠等
    販毒方式係由被告戊○○向姓名年籍不詳綽號「阿明」男子
    購入毒品後，在不詳地點加以分裝，俟欲購買毒品者以上開
    三支行動電話與被告戊○○、丙○○、丁○○聯繫購買毒品
    之種類、數量及交易地點後，由被告戊○○親自或交由被告
    丙○○、丁○○二人負責前往送貨取款，販售之價格為每包
    一千元不等，被告丙○○、丁○○送貨取款後即將款項交予
    戊○○，並可從中抽取二百元作為報酬，渠等即以此方式，
    共同連續販賣第二級毒品安非他命多次予林佳宏、洪孟哲、
    乙○○、黃瑞琪、甲○○○○等人施用。因認被告戊○○、
    丁○○、丙○○等犯有毒品危害防制條例第四條第二項之共
    同販賣第二級毒品罪嫌等語。
二、按犯罪事實應依證據認定之，無證據不得認定犯罪事實；不
    能證明被告犯罪者，應諭知無罪之判決，刑事訴訟法第一百
    五十四條第二項、第三百零一條第一項分別定有明文。又被
    告之自白為證據之一種，須非出於強暴、脅迫、利誘、詐欺
    或其他不正之方法，且與事實相符者，方得採為證據，故被
    告雖經自白，仍應調查其他必要之證據，以察其與事實是否
    相符，苟無法證明其與事實相符，根本即失其證據之證明力
    ，不得採為判斷事實之根據；且事實之認定，應憑證據，如
    未能發現相當證據，或證據不足以證明，自不能以推測或擬
    制之方法，以為裁判基礎；再認定犯罪事實所憑之證據，雖
    不以直接證據為限，間接證據亦包括在內，然而無論直接或
    間接證據，其為訴訟上之證明，均須達於通常一般之人均不
    致於有所懷疑，而得確信其為真實之程度，始得據為有罪之
    認定，最高法院著有四十六年台上字第八○九號、四十年台
    上字第八六號、七十六年台上字第四九八六號判例參照。
三、本件公訴人認被告戊○○、丙○○、丁○○共同犯毒品危害
    防制條例第四條第二項之販賣第二級毒品之犯行，係以被告
    丁○○於偵查中之自白及證人林佳宏、洪孟哲、乙○○、黃
    瑞琪、甲○○○○等人於警詢或偵查中之證述為主要依據。
    惟訊據被告戊○○、丙○○、丁○○均堅詞否認有何違反毒
    品危害防制條例第四條第二項之犯行，被告三人均堅稱：並
    無販賣第二級毒品安非他命之行為等語。經查：證人林佳宏
    、洪孟哲、乙○○、黃瑞琪、甲○○○○於警詢或偵查中均
    僅證述被告戊○○等人有販賣第一級毒品海洛因予渠等施用
    等語，並未證述被告戊○○等人有販賣第二級毒品安非他命
    予渠等施用之情形，甲○○○○於本院審理中雖證稱：九十
    二年有向被告戊○○購買安非他命，然與其之前所為證述不
    合，且為被告戊○○所否認，另被告丁○○雖於偵查中供稱
    伊與被告戊○○、丙○○等人亦有販賣第二級毒品安非他命
    之行為等語，惟此部分僅有被告丁○○之自白，被告丁○○
    嗣後於原審堅決否認有販賣第二級毒品安非他命之犯行，卷
    內復無其他證據得以證明甲○○○○此部分所述及被告丁○○前揭自白與事實相符，自難僅憑甲○○○○先後不一之證
    述及被告丁○○前於偵查中之自白遽認被告戊○○、丙○○
    、丁○○三人有販賣第二級毒品安非他命之犯行，此外，復
    查無其他積極證據足認被告戊○○等三人涉有公訴人所指之
    販賣第二級毒品之犯行，本件不能證明被告戊○○等三人有
    違反毒品危害防制條例第四條第二項之販賣第二級毒品罪，
    原審就此部分為無罪之諭知，至於九十三年三月六日上午九
    時五十分許，在彰化縣溪湖鎮○○路一○一號前路旁，為警
    所查扣之第二級毒品安非他命一包（毛重一．五公克），被
    告戊○○等人均否認係供犯本件販賣毒品所用之物，且該毒
    品數量非多，復查無確切證據證明係被告戊○○等人供販賣
    毒品所用之物，爰不予宣告沒收，認事、用法並無不當。上
    訴人即檢察官以原審此部分判決無罪不當為由上訴，核無理
    由，應予駁回。
丙、據上論斷，應依刑事訴訟法第三百六十九條第一項前段、第
    三百六十四條、第三百六十八條、第二百九十九條第一項前
    段、毒品危害防制條例第四條第一項、第十八條第一項前段
    、第十九條第一項、刑法第十一條前段、第二十八條、第五
    十六條、第四十七條、第三十七條第一項，判決如主文。
本案經檢察官卓春蓮到庭執行職務。
中　　華　　民　　國　　94　　年　　9 　　月　　2 　　日
              刑事第九庭  審判長法　官　陳　筱　珮
              　　　　　　　　　法　官　張　國　忠
              　　　　　　　　　法　官　康　應　龍
上列正本證明與原本無異。
如不服本判決應於收受送達後十日內向本院提出上訴書狀，其未
敘述上訴之理由者並得於提起上訴後十日內向本院補提理由書（
均須按他造當事人之人數附繕本）。
　　　　　　　　　　　　　　　　書記官　許　書　瑜
中　　華　　民　　國　　94　　年　　9 　　月　　5 　　日
                                                      Ｒ
